臺灣臺北地方法院刑事判決　　　　　　 94年度簡上字第137號
　　上　訴　人　臺灣臺北地方法院檢察署檢察官
　　被　　　告　乙○○
　　指定辯護人　本院公設辯護人　張寅煥
上列被告因偽造有價證券案件，檢察官不服本院九十四年度簡字
第一三八四號，中華民國九十四年七月十一日第一審刑事簡易判
決（檢察官起訴案號：台灣台北地方法院檢察署九十三年度偵字
第第二九一二號），提起上訴，本院管轄之第二審合議庭判決如
下：
    主    文
原判決撤銷。
乙○○意圖供行使之用，而偽造有價證券，處有期徒刑壹年捌月
。緩刑肆年。如附表所示之本票壹張沒收。
    犯罪事實
一、乙○○與甲○○為夫妻關係，於民國八十八年十一月間，乙
    ○○未經甲○○同意，以甲○○名義參加由陳柔含擔任會首
    之互助會，該互助會之期間自八十八年十一月二十五日起至
    九十年十二月二十五日止，約定每月二十五日開標，每月會
    款新臺幣（以下同）一萬元，乙○○於第七會開標前即八十
    九年五月二十五日以電話通知陳柔含，欲以甲○○之名義標
    取該互助會款，得標後，乙○○為擔保後續死會會款，乙○
    ○乃意圖供行使之用，於八十九年五月二十七日，在不詳處
    所，未經甲○○之同意，偽簽甲○○之署押，並蓋上自己之
    指印，簽發名義人為甲○○之票據號碼ＴＨ0000000
    號、到期日八十九年六月二十五日、受款人為陳柔含、面額
    二十萬元之本票一張，在臺北市○○區○○街一四三號一樓
    警衛室，持交陳柔含而行使。嗣因陳柔含持該本票申請強制
    執行，甲○○於九十三年六月間接獲法院囑託查封登記書，
    始循線查知上情。
二、案經甲○○訴由臺北市政府警察局信義分局移送臺灣台北地
    方法院檢察署檢察官偵查起訴。
    理    由
一、證據之認定：
    前開犯罪事實，業據告訴人甲○○於警詢及檢察官偵查中指
    訴綦詳（偵查卷第七頁至第九頁偵訊筆錄、第二十六頁至第
    二十七頁訊問筆錄、第十五頁至第十六頁告訴狀參照，而告
    訴人前開供述雖係於本件審判以外所做成，然經檢察官及被
    告於本院九十四年九月二十八日審理時同意作為證據使用，
    本院卷內之該次期日審判筆錄參照），並有證人陳柔含於警
    詢證述在卷（偵查卷第十頁至第十一頁偵訊筆錄、第二十六
    頁至第二十八頁訊問筆錄參照，而證人陳柔含前開供述雖係
    於本件審判以外所做成，然經檢察官及被告於本院九十四年
    九月二十八日審理時同意作為證據使用，本院卷內之該次期
    日審判筆錄參照），且有互助會會員單、如附表所示之本票
    、本院民事執行處囑託查封登記書各一份在卷可稽（見偵查
    卷第十七頁至第十九頁），而被告乙○○對於前開犯罪事實
    亦迭於警詢、偵查及本院審理時中供承不諱（見偵查卷第三
    頁至六頁偵訊筆錄、第二十六至第二十八頁訊問筆錄及本院
    九十四年九月二十八日審判筆錄），是依上開補強證據皆足
    資擔保被告於警詢、偵查及本院審理中所為之上開任意性自
    白具有相當程度之真實性，而得使本院確信被告前述自白之
    犯罪事實確屬真實，從而依刑事訴訟法第一百五十六條第一
    項「被告之自白，非出於強暴、脅迫、利誘、詐欺、疲勞訊
    問、違法羈押或其他不正之方法，且與事實相符者，得為證
    據。」及第二項「被告之自白，不得作為有罪判決之唯一證
    據，仍應調查其他必要之證據，以察其是否與事實相符。」
    規定，本院自得依被告前述自白及各該補強證據認定被告確
    有為前述犯行，是本件事證明確，被告之犯行洵堪認定，應
    依法論科。
二、論罪科刑之法律適用：
  (一)核被告乙○○所為，係犯刑法第二百零一條第一項偽造有價
    證券罪。被告在本票上偽造告訴人甲○○署押，為偽造有價
    證券本票之階段行為，不另論罪，又行使偽造有價證券之低
    度行為為偽造有價證券之高度行為所吸收，亦不另論罪。
  (二)原審據而論罪科刑，以刑法第五十九條酌量減輕事由，量處
    被告有期徒刑一年八月，緩刑四年，固非無見，惟查：刑法
    第二百零一條第一項偽造有價證券罪，其法定刑為三年以上
    十年以下有期徒刑，且屬於刑事訴訟法第三十一條第一項之
    強制辯護案件，且刑事訴訟法第三百七十九條第七款明文規
    定，依本法應用辯護人之案件..... 辯護人未經到庭辯護而
    逕行審判者，其訴訟程序當然違背法令，得為上訴第三審及
    非常上訴之理由，故此類強制辯護案件，在本質上不應以書
    面審理而不經通常審理程序與言詞辯論，即逕行以簡易判決
    處刑。再者刑事訴訟法第四百五十五條之一第三項規定，對
    於簡易判決之上訴，準用同法第三編第一章及第二章之規定
    ，管轄第二審之地方法院合議庭受理簡易判決上訴案件，應
    依通常程序審理。其認案件有刑事訴訟法第四百五十二條所
    定第一審應適用通常程序而不得適用簡易程序審判之情形，
    應撤銷原簡易判決，逕依通常程序為第一審判決（最高法院
    九十二年度台非字第三五二號判決要旨參照），原審未審酌
    於此，改適用簡易判決處刑，顯有未洽，本件上訴意旨，指
    摘原判決不當，為有理由，應由本院將原判決撤銷改判，並
    因
    本件屬刑事訴訟法第四百五十一條之一第四項但書第一款不
    得適用簡易程序判決之情形，爰準用同法第三百六十九條第
    二項規定，由本院管轄之合議庭自為第一審判決。
  (三)爰審酌被告乙○○為能標取合會會款，以其妻「甲○○」名
    義簽發本票，事後乙○○對於應清償之會款，仍然繼續支付
    中，並無推諉予其妻即告訴人甲○○，且本件金額為尚非鉅
    大，並考量被告與告訴人甲○○目前夫妻關係仍有效存在，
    告訴人甲○○當庭表示希望給予被告一自新機會，不希望家
    庭破碎，且被告於偵審程序中均坦承犯行，深感悔意，是本
    院認被告所犯下本罪之情狀，其情節尚堪憫恕，如依法判處
    被告前揭偽造有價證券罪之法定最低度之刑，猶嫌過重，法
    重情輕，爰依刑法第五十九條之規定，減輕其刑。另考量被
    告之犯罪動機、目的、手段犯罪之情節並非重大，又犯罪後
    已坦承犯行，態度良好暨其智識程度等一切情狀，爰量處如
    主文第二項所示之刑。末查，被告未曾受有期徒刑以上刑之
    宣告，此有台灣高等法院被告全國前案紀錄表一紙附卷可憑
    ，其因一時失慮，誤罹刑典，且事後已深具悔意，其經此偵
    審程序之教訓，應足知警惕，信無再犯之虞，是本院因認對
    其所受之宣告刑，以暫不執行為適當，爰併予宣告緩刑四年
    ，以啟自新。
  (四)至於如附表所示之偽造本票一紙，雖未扣案，然不能證明業
    已滅失，依刑法第二百零五條規定宣告沒收之，而該本票發
    票人欄內被告偽造「甲○○」之署押一枚，因本票一紙業已
    宣告沒收，則附於上開本票上之前開偽造署押，無另為沒收
    之必要，並予敘明。
據上論斷，應依刑事訴訟法第四百五十二條、第四百五十五條之
一第一項、第三項、第三百六十九條第一項前段、第三百六十四
條、第二百九十九條第一項，刑法第二百零一條第一項、第五十
九條、第七十四條第一款、第二百零五條，罰金罰鍰提高標準條
例第一條前段，判決如主文。
本案經檢察官蘇維達到庭執行職務。
中　　華　　民　　國　　94　　年　　10　　月　　7 　　日
　　　　　　　　　刑事第九庭審判長法  官  蘇素娥
                                  法  官  官信成
                                  法　官　葉珊谷
以上正本證明與原本無異。
如不服本判決，應於判決送達後10日內，向本院提出上訴狀。
　　　　　　　  　　　　　　　　　書記官　顏淑華
中　　華　　民　　國　　94　　年　　10　　月　　7 　　日
附錄本案論罪科刑法條全文：
中華民國刑法第二百零一條：
意圖供行使之用，而偽造、變造公債票、公司股票或其他有價證
券者，處三年以上十年以下有期徒刑，得併科三千元以下罰金。
行使偽造、變造之公債票、公司股票或其他有價證券，或意圖供
行使之用，而收集或交付於人者，處一年以上七年以下有期徒刑
，得併科三千元以下罰金。
附表：
┌────────┬─────────┬───────┬────────┐
│發票號碼        │ 發票日           │發票人        │本票金額(新台幣)│
├────────┼─────────┼───────┼────────┤
│0000000  │八十九年二月二十七│甲○○        │二十萬          │
│                │日                │              │                │
└────────┴─────────┴───────┴────────┘
